【裁判字號】    97,上訴,2165
【裁判日期】    970729
【裁判案由】    殺人未遂
【裁判全文】
臺灣高等法院刑事判決                97年度上訴字第2165號
上  訴  人  臺灣士林地方法院檢察署檢察官
上  訴  人
即  被  告  乙○○
選任辯護人  陳淑芬律師
被      告  丁○○
                    樓
            丙○○
上二人共同
指定辯護人  李克廉律師
被      告  戊○○
                    （現於台東監獄東成分監執行中）
選任辯護人  林維堯律師
被      告  甲○○
指定辯護人  李克廉律師
上列上訴人因被告殺人未遂案件，不服臺灣士林地方法院95年度
訴字第960號，中華民國97年2月1日第一審判決（起訴案號：臺
灣士林地方法院檢察署95年度偵字第957號、第6450號），提起
上訴，本院判決如下：
    主  文
原判決撤銷。
乙○○殺人，未遂，處有期徒刑肆年陸月。
丁○○、丙○○、戊○○、甲○○被訴殺人未遂部分公訴不受理
；被訴恐嚇部分無罪。
    事  實
一、乙○○與丁○○、丙○○、戊○○、甲○○、李梓塘等人本
    即相約，於民國94年11月6日下午，至位於臺北市士林區○○○街○段之堤防外打棒球。丁○○、甲○○、李梓塘於當
    日下午1時許，先抵達後，隨即於同在該處練球之己○○及
    其隊友所承租之棒球場旁練習。嗣因己○○不滿丁○○等人
    之棒球常滾至其所承租棒球場內，遂對至場內撿球之甲○○
    大聲責罵，並要丁○○、甲○○及李梓塘等人遠離該處打球
    。甲○○、丁○○將遭己○○大聲斥責之事告知隨後抵達之
    丙○○、乙○○後，仍與丙○○、乙○○、李梓塘等人繼續
    在該處打球。後約同日下午2時20分許，因丁○○再至場內
    撿拾滾球時，復遭己○○大聲咆哮，且再喝令丁○○等人離
    去，並作勢邀其隊友聲援，乙○○、丁○○、丙○○及甲○○等人因不堪屢遭己○○責罵、咆哮，且見己○○作勢邀隊
    友助陣，即心生不滿，欲教訓己○○，竟基於對己○○共同
    普通傷害身體之犯意聯絡，由乙○○、丁○○、丙○○及甲○○等人先跑上前圍住己○○，並質問己○○何以口氣如此
    不佳，己○○見狀急忙逃離該處，乙○○、丁○○、丙○○
    及甲○○復再追上、圍住己○○後，丙○○即先拉住己○○
    手部，再徒手毆打己○○左側臉頰1下，而乙○○亦持丙○○所有之木製球棒，往己○○背部揮打1下，己○○見狀，
    隨即以左手阻擋乙○○持球棒對其背部之揮擊，此時甫到場
    之戊○○見聞此景，知悉乙○○、丁○○、丙○○及甲○○
    等人與己○○間必有糾紛，隨即上前，亦加入與乙○○、丁○○、丙○○及甲○○等人對己○○共同普通傷害身體之犯
    意聯絡，以握在手中之小刀，劃向己○○後背部，而丁○○
    亦繼之徒手毆打己○○身體1拳、並以腳踢向己○○臀部，
    而己○○受前述輪番攻擊，致受有左側尺骨骨折、右後背10
    公分刀傷及局部挫傷等傷害（丁○○、丙○○、戊○○及甲○○所涉傷害罪嫌，業經己○○於原審辯論終結前撤回告訴
    ，詳後述）。詎乙○○見己○○未求饒，仍持續叫罵，竟單
    獨逾越原先共同普通傷害己○○身體之犯意，升高為欲置己○○於死地之殺人犯意，明知頭部屬人體最重要部位，內有
    控制人體活動之中樞神經，且亦明知葉柏翰已受有傷勢，無
    法再為抵抗或逃離該處，竟仍施以不法腕力，持前開質地堅
    硬之木製球棒，接續猛力往己○○之頭、背部等處揮擊2次
    ，致該木製球棒應聲斷裂，而己○○受乙○○此2次猛力持
    球棒揮擊頭、背部，復再受有左側顱骨骨折及左側硬腦膜上
    出血等傷勢。嗣乙○○見己○○頭部血流不止，驚覺事態嚴
    重，且復見己○○已應其所令跪下道歉，遂出於己意中止其
    殺人犯行而離開現場。己○○則由其隊友莊政達通知臺北市
    政府消防局派遣救護車至現場救護，並緊急將其送醫救治，
    而終未生死亡之結果。
二、案經己○○訴由臺北市政府警察局士林分局報請臺灣士林地
    方法院檢察署檢察官偵查起訴。
    理  由
甲、被告乙○○部分：
壹、證據能力之認定
一、按被告以外之人於審判外之言詞或書面陳述，除法律有規定
    者外，不得作為證據；又被告以外之人於審判外之陳述，雖
    不符合同法第159條之1至第159條之4之規定，但經當事人於
    審判程序同意作為證據，法院審酌該言詞陳述或書面陳述作
    成時之情況，認為適當者，亦得為證據。當事人、代理人或
    辯護人於法院調查證據時，知有第159條第1項不得為證據之
    情形，而未於言詞辯論終結前聲明異議者，視為有前項之同
    意，刑事訴訟法第159條第1項及第159條之5分別定有明文。
    經查，本判決所引用之各該被告以外之人於審判外之陳述（
    包含書面陳述），雖屬傳聞證據，但除下述二之部分外，被
    告乙○○及其辯護人於於原審及本院審理時均表示同意作為
    證據方法而不予爭執，且迄至本案言詞辯論終結前亦未再聲
    明異議，本院審酌上開證據資料製作時之情況，尚無違法不
    當及證明力明顯過低之瑕疵，亦認為以之作為證據應屬適當
    ，是揆諸前開規定，爰逕依刑事訴訟法第159條之5規定，認
    前揭證據資料均有證據能力，先予敘明。
二、又按被告以外之人於審判外之言詞或書面陳述，除法律有規
    定者外，不得作為證據，刑事訴訟法第159第1項定有明文。
    經查，蔡少樺、陳國印於警詢時所為之陳述、莊政達、陳柏
    華及施並勳於警詢時及偵查中對檢察事務官所為之陳述、共
    同被告丁○○、丙○○、乙○○、戊○○及甲○○於警詢時
    及偵查中對檢察事務官所為之陳述（除自身立於被告地位之
    陳述外），既均係被告以外之人於審判外之陳述，且復查無
    有刑事訴訟法第159條之2至第159條之3等例外得列為證據之
    情，則依首開之規定，自均不得作為證據。
三、次按被告以外之人於審判中有傳喚不到之情形，其於檢察事
    務官、司法警察官或司法警察調查中所為之陳述，經證明具
    有可信之特別情況，且為證明犯罪事實之存否所必要者，得
    為證據，刑事訴訟法第159條之3亦定有明文。而上開所謂「
    特別可信性」之情況，係指由陳述者之外部客觀情況觀察其
    是否出於真意陳述、有無違法取其證述等情事，並非對其陳
    述內容之證明力如何加以論斷，二者之層次有別，不容混淆
    。經查，己○○於原審審理時，經傳喚、拘提及於本院審理
    時經傳喚均未到庭，被告乙○○及其辯護人復未爭執其警詢
    筆錄之證據能力，本院審酌己○○於警詢時之筆錄製作地點
    為公眾均得出入之醫院，應無有員警違法取證之疑。且己○○於筆錄製作完畢後，經親閱確認無訛始按捺指印，並簽名
    於其末，足徵該警詢筆錄係出於其真意所為之陳述，過程並
    無不適當之情形。參酌上開法條意旨，己○○於警詢所為之
    陳述即有證據能力。
貳、認定事實之依據：
一、訊據上訴人即被告乙○○固坦承於前開時、地，有以木製球
    棒打傷己○○之事實，惟堅詞否認有何殺人未遂之犯行，並
    辯稱：其當時只是想教訓己○○，並無殺害之意，且其係因
    看到己○○的隊友也準備上前理論，所以其才拿起木棒揮舞
    ，當時不知道打到己○○的哪裡云云。另辯護意旨亦以：被
    告乙○○與己○○素不相識且無仇恨，不會僅因球場打球發
    生爭執即起殺人犯意；被告乙○○係持球棒追打己○○背部
    ，僅因恰巧球棒斷裂才打到葉柏翰頭部，且己○○被送至醫
    院時意識非常清醒，是後來因頭昏，才發現顱上出血；另被
    告乙○○本要求己○○道歉，因己○○不道歉所以才追打，
    而被告乙○○看到己○○頭部流血且已跪下道歉即停手，顯
    然被告乙○○沒有殺人之意圖等語。
二、經查：
（一）被告乙○○於前開時、地，確實有持扣案之木製球棒毆打
      己○○3下等情，業經被告乙○○迭次於警詢、偵查、原
      審及本院審理時自承不諱（見偵查卷第40頁、第129頁、
      原審卷(一)第96頁、第147頁、原審卷(二)第25、37、158頁、
      本院卷第105頁）。且己○○於警詢時亦陳稱：「有一名
      青少年身材相當高大壯碩，約190公分高手持棒球棍猛力
      撞擊我的左頭部，導致該球棒斷裂」等語（見偵查卷第45
      頁）。被告乙○○身高逾190公分之情，亦有偵查中所攝
      之照片1紙在卷可稽（見偵查卷第212頁）。足認，己○○
      所指身材高大壯碩手持棒球棍猛力撞擊之人應屬被告乙○○無疑。另證人即在場見聞之己○○隊友陳國印於原審審
      理時亦證稱：「（當己○○和對方交會時，發生什麼事情
      ？）拿球棒那人大聲斥喝己○○，接著拿球棒往他身上打
      ，己○○用左手擋住，然後手斷掉，接著就有第2、3下，
      往背部跟後腦打下去，應該不是接著打，因為第1下跟第2
      、3下之間，對方還怒斥己○○，並叫己○○跪下，...，
      己○○被打第3下後就跪下了，第3下擊完後，木棒就斷掉
      了，持球棒者就將木棒丟在一旁，人揚長而去」、「（你
      說看到有人拿球棒，是幾個人？）1個人，拿1根球棒」、
      「（第2、3下打在頭部跟背部，詳細情形為何？）有這3
      下沒錯，順序我不記得，中間打的時候告訴人有閃躲」等
      語明確（見原審卷(二)第10、11、19頁）。證人陳國印於原
      審審理時並當庭指認被告乙○○即為當日持球棒毆打己○○之人（見原審卷(二)第24頁）。再證人即亦在場見聞之己○○隊友莊政達於原審審理時亦證稱：「（描述一下持球
      棒的人打的力道和姿勢）我看到持球棒的人打了很多下，
      其中有用單手持球棒揮打的，我看到用單手持球棒揮打的
      那次，是打在頭部、背部，我有看到被害人用手護住他的
      頭，力道很用力」、「（是否能夠指出持球棒者？）即在
      場之被告乙○○」等語（見原審卷(二)第30、31頁）。此外
      ，參以同案被告丁○○、丙○○及申作弘等人於原審審理
      時就被告乙○○所涉之事實各以證人身份接受詰問，並均
      具結以擔保其證言之真實性後均證稱：被告乙○○有持木
      製球棒毆打己○○等節以觀（見原審卷(二)第88至90頁、第
      124頁、第146頁），益徵當日於現場有持木製球棒毆打己○○身體之人確為被告乙○○無誤。
（二）被告乙○○持木製球棒對己○○頭、背部第2、3下之攻擊
      確係基於欲置己○○於死地之殺人犯意：
    1.證人陳國印於原審曾證稱：「…第2、3下，往背部跟後腦
      打下去，…」、「（請詳述持木棒毆打告訴人者的姿勢、
      力道及方向）像打棒球全力揮擊的方式，有刻意要朝某個
      部位打，打完這3下球棒就斷了」、「（球棒打了2下，第
      2、3下以後，告訴人頭上或背部有沒有血？）臉上及手上
      有血，背部沒看到」等語（見原審卷(二)第19、22頁）。另
      證人莊政達於原審審理時亦證稱：「（描述一下持球棒的
      人打的力道和姿勢）我看到持球棒的人打了很多下，其中
      有用單手持球棒揮打的，我看到用單手持球棒揮打的那次
      ，是打在頭部、背部，我有看到被害人用手護住他的頭，
      力道很用力」等語（見原審卷(二)第30頁）。綜觀證人陳國
      印及莊政達上開證詞，不論對於被告乙○○持球棒攻擊己○○之身體部位及力道，經隔離訊問後，均互核一致，是
      其等上開證述，即足採信。況己○○本即站立於證人陳國
      印身旁，因遭追打，始跑向證人莊政達處，後於投手丘附
      近遭毆打等情，並據證人陳國印及莊政達於原審審理時證
      述甚詳（見原審卷(二)第8至9頁、第26至27頁），證人陳國
      印及莊政達對被告乙○○持球棒攻擊己○○之突發事件，
      當能印象深刻，而無誤認之虞。雖證人陳國印及莊政達於
      事前均不識被告乙○○，然以被告乙○○身高逾190 公分
      ，當日復持木製球棒追打己○○，證人2人對目標顯著之
      被告乙○○，自亦無錯認之可能。再觀諸證人陳國印及莊
      政達於原審審理時所繪製之現場圖（見原審卷(二)第55至56
      頁），證人陳國印及莊政達對於己○○在何處開始追打、
      跑向何處，及在何處被毆打倒地等節均能描繪一致，益徵
      其等證述之可信。是被告乙○○確係持該扣案木製球棒猛
      力揮擊己○○頭、背部之情，應可認定。
    2.次查，證人陳國印於原審曾證稱：「（你剛才說帶頭用球
      棒打告訴人的人一共敲擊了3次，第1次告訴人用手肘擋，
      並且手斷了，以你的距離如何判斷告訴人手斷了？）我當
      時不知道手斷了，是到醫院後才知道，但從揮擊的力道跟
      速度來看，手應該會斷」等語。而己○○經臺北市政府消
      防局人員至現場救護及送醫急救檢傷後，均有左手骨折之
      情，此有臺北市政府消防局96年4月19日函所檢附之救護
      記錄表影本及財團法人新光吳火獅紀念醫院（下稱新光醫
      院）甲種診斷證明書各乙份在卷可稽（見原審卷(一)第102
      至103頁、偵查卷第50頁），足認證人陳國印關於被告乙○○持木製球棒對己○○之第1次揮擊，因己○○以左手
      抵擋，致己○○左手斷掉等節之證述，應屬可信。又被告
      乙○○持木製球棒對己○○之身體為第1次揮擊後，同案
      被告丁○○亦對己○○拳打、腳踢各1次，另同案被告戊○○亦持類似小刀劃向己○○之背部等情，業經證人陳國
      印及莊政達於原審審理時證述明確（見原審卷(二)第22、32
      、36頁，同案被告丁○○、戊○○涉案情節部分詳後述）
      。是被告乙○○於己○○受其持木製球棒第1次揮擊後，
      復遭同案被告丁○○及戊○○等人之連番攻擊，當知悉己○○已受有傷勢，另被告乙○○亦知其為身高逾190公分
      之身材壯碩年輕男子，且手中又持有質地堅硬木製球棒，
      復知人類頭部內為人體最為重要之中樞神經，竟趁己○○
      已受傷無法逃離之際，再持前開木製球棒對準己○○之頭
      、背部接續猛力揮擊第2、3下，顯見被告乙○○已自原有
      共同傷害己○○之犯意，升高為欲致己○○死亡之犯意，
      其欲以不法腕力之實施，而致己○○死亡之犯意甚濃。
    3.再者，己○○受被告乙○○第2、3下之持木製球棒揮擊頭
      、背部，經臺北市政府消防局人員至現場救護後，緊急送
      新光醫院急救等情，有前述臺北市政府消防局救護記錄表
      及臺北市指揮中心報案紀錄表各乙份在卷可查（見原審卷
      (一)第115至116頁）。另己○○經新光醫院檢傷後，因其頭
      部左側顳葉頭皮下血腫，經電腦斷層診斷為急性硬腦膜上
      出血，於同日下午5時30分進入手術室為開顱手術，並由
      新光醫院開立病危通知書，而於同日晚間8時50分手術結
      束，進入加護病房觀察，後於同年月24日出院等情，有新
      光醫院96年7月18日及96年10月13日函覆原審法院所附之
      病歷摘要記錄紙乙份及己○○病歷影本內之出院診斷、病
      危通知書、手術記錄單等在卷可佐（見原審卷(一)第138至1
      39頁、第272頁、298頁）。顯見己○○係受被告乙○○持
      球棒猛力揮擊頭部、背部2下之因素，始入院後緊急為開
      顱手術，並由新光醫院為病危通知之告知，經新光醫院為
      開顱手術，而未生死亡之結果。
（三）綜上，本件無論自兇器種類、揮擊部位、下手力道及己○○之傷勢嚴重程度等情以觀，被告乙○○為第2、3下之揮
      擊，亦有部位在頭部，且用力甚猛以致棒球棒斷裂，確有
      置己○○於死地之決意，其自原共同傷害之犯意，升高為
      殺人犯意，並進而為持扣案木質球棒猛力揮擊己○○頭、
      背部之殺人未遂行為，均至為明確。
三、被告乙○○所辯不予採信部分：
（一）扣案之木製球棒經被告乙○○對己○○之頭、背部猛力揮
      擊2下後後即斷裂等情，業經證人陳國印於原審審理時證
      述明確（見原審卷(二)第11頁）。且觀諸扣案木製球棒之照
      片，該木製球棒非但已斷裂，甚有呈碎裂之情，有照片2
      張附卷可稽（見偵查卷第90頁）。被告乙○○使用力道之
      猛可見一斑。若僅是教訓己○○，當不致使該木製球棒如
      此斷裂，是其所辯，不足採信。
（二）又己○○係遭被告等人追打之情，亦經證人陳國印及莊政
      達於原審審理時證述甚詳，且己○○於遭被告乙○○第1
      次持球棒揮擊後，復遭同案被告丁○○拳打腳踢各1次及
      同案被告戊○○持刀劃向背部等情，已如前述。顯見己○○遭受被告乙○○持球棒第1次攻擊後，復遭同案被告丁○○及戊○○等人圍上並輪番攻擊，被告乙○○當無需繼
      續揮舞球棒，以威嚇己○○或己○○其餘隊友之理。然被
      告乙○○卻於此情下，仍對己○○之頭、背部為第2、3下
      之猛力揮擊，其顯非基於威嚇之意而為之實甚明，是被告
      乙○○此部分所辯，顯屬事後卸責之詞，亦非可採。
（三）再者，依前開扣案木製球棒照片，該木製球棒斷裂處係成
      不規則之散碎狀，而非直線斷裂，則是否可能如辯護人所
      稱，係因球棒打在己○○背部後斷裂，致該棒頭撞擊到己○○頭部，即有可疑。況己○○頭部所受之傷勢非輕，需
      緊急為開顱手術，若僅單純因球棒斷裂，致棒頭「恰巧打
      到」己○○頭部，當不致造成如此嚴重傷勢。是辯護人此
      部分所指，顯有誤會。
（四）雖同案被告丁○○及丙○○於原審以證人身份就被告乙○○所涉嫌之事實作證時曾分別證稱：「力道沒有很大，就
      像丟過去這樣，沒有要致他於死的力道」云云（見原審卷
      (二)第90頁）、「乙○○並不是以己○○的頭部為目標毆打
      」云云（見原審卷(二)第127頁）。然證人丁○○及丙○○
      本為被告乙○○之友人，其證詞當有維護被告乙○○之虞
      ；且證人丁○○及丙○○均參與傷害己○○之犯行，其等
      於盛怒之餘，能否清楚見聞被告乙○○持木製球棒揮擊己○○之力道、方向，亦有可疑，是其等有利被告乙○○之
      證述，尚無從對被告乙○○為有利之認定。
四、綜上所述，被告乙○○殺人未遂犯行事證明確，堪以認定，
    應依法論科。
參、法律修正之比較適用：
    關於94年2月2日修正公布之刑法，於95年7月1日施行。按行
    為後法律有變更者，適用行為時之法律，但行為後之法律有
    利於行為人者，適用最有利於行為人之法律，現行刑法第2
    條第1項訂有明文。茲就上開行為有關之新舊法比較部分，
    臚列如下：
一、修正後刑法第27條第1項、第2項分別規定：「已著手於犯罪
    行為之實行，而因己意中止或防止其結果之發生者，減輕或
    免除其刑。結果之不發生，非防止行為所致，而行為人已盡
    力為防止行為者，亦同（第1項）」、「前項規定，於正犯
    或共犯中之一人或數人，因己意防止犯罪結果之發生，或結
    果之不發生，非防止行為所致，而行為人已盡力為防止行為
    者，亦適用之（第2項）」，較之修正前刑法第27條所定：
    「已著手於犯罪行為之實行，而因己意中止或防止其結果之
    發生者，減輕或免除其刑」，已增列第1項後段及第2項之規
    定，藉以擴張中止犯之範圍使之包含學理上所稱之「準中止
    犯」，自以修正後刑法較為有利。
二、被告行為時，刑法第64條第2項、第65條第2項分別規定：「
    死刑減輕者，為無期徒刑，或為15年以下12年以上有期徒刑
    」、「無期徒刑減輕者，為 7年以上有期徒刑」，被告行為
    後，上開條文經分別修正為：「死刑減輕者，為無期徒刑」
    、「無期徒刑減輕者，為20年以下15年以上有期徒刑」，經
    比較新舊法結果，應以舊法較有利於被告。
肆、論罪理由：
一、核被告乙○○所為，係犯刑法第271條第2項、第1項之殺人
    未遂罪。被告乙○○原基於共同傷害之犯意，持木製球棒對
    己○○背部為第1下揮擊後，復升高為基於殺人之犯意，持
    同球棒對己○○之頭、背部揮擊2下，其原共同傷害行為應
    為其後之殺人未遂行為所吸收，不另論罪。且按共同正犯在
    其合同意思範圍內所為之行為，固皆應負責，但有逾越其範
    圍者，對於逾越部分且，則其他共犯不負其責，此即所謂共
    同正犯之過剩。被告乙○○單獨逾越原先共同普通傷害己○○身體之犯意，升高為欲置己○○於死地之殺人犯意，明知
    頭部屬人體最重要部位，內有控制人體活動之中樞神經，且
    亦明知葉柏翰已受有傷勢，無法再為抵抗或逃離該處，竟仍
    施以不法腕力，持質地堅硬之木製球棒，接續猛力往己○○
    之頭、背部等處揮擊2次，致該木製球棒應聲斷裂，此殺人
    未遂罪責，自應由被告乙○○單獨負責。又被告乙○○先後
    密接對己○○為2次揮擊行為，係基於同一殺人犯意，對同
    一法益侵害之數舉動接續施行，乃接續犯，應論以一罪。
二、再按「已著手於犯罪行為之實行，而因己意中止或防止其結
    果之發生者，減輕或免除其刑；結果之不發生，非防止行為
    所致，而行為人已盡力為防止行為者，亦同。前項規定，於
    正犯或共犯中之一人或數人，因己意防止犯罪結果之發生，
    或結果之不發生，非防止行為所致，而行為人已盡力為防止
    行為者，亦適用之」，刑法第27條第1項、第2項分別定有明
    文。本件被告乙○○著手殺人犯行後，於未致被害人己○○
    死亡之結果前，因見被害人頭部血流不止，且已應其所令跪
    下道歉，即出於己意中止其殺人犯行而離開現場等情，業據
    證人陳國印於原審證述：「（你剛才說己○○被球棒打第2
    下、第3下後跪下，他是因為受傷不支倒地而跪下還是聽從
    命令跪下，你能判斷嗎？）我認為他是聽從命令而跪下的」
    、「（跪下後對方就走開了嗎？）跪下後對方就走開了，沒
    有再動手打人」等語；證人莊政達於原審審理時證述：「（
    打完之後就馬上離開了嗎？）是，叫己○○跪下後就離開了
    」、「（被害人跪下來以後，持木棒之人有無繼續毆打？）
    我印象中沒有」等語明確在卷（見原審卷(二)第23、33、34頁
    ）。準此，被告乙○○於當時被害人已無招架抵抗能力之情
    況下，本可輕易達成殺害被害人之目的，然其並未繼續殺害
    被害人，顯見被告乙○○主觀上，確係在無任何通常障礙事
    由介入之情況下，出於己意而自行中止其殺人之犯行，此自
    核與上揭中止未遂規定相符，爰依刑法第27條第1項前段中
    止犯之規定減輕其刑。
伍、撤銷改判之理由：
    原審就被告乙○○部分，因認罪證明確，予以論罪科刑，固
    非無見。惟查，被告乙○○著手殺人犯行後，於未致被害人
    己○○死亡之結果前，即出於己意中止犯罪行為之繼續，原
    判決未依中止犯規定減輕其刑，則有未洽。檢察官上訴意旨
    ，指摘原判決量刑過輕；被告上訴意旨，否認有殺人故意，
    雖均無理由，惟原判決既有上開可議之處，仍屬無可維持，
    自應由本院將原判決撤銷改判。爰審酌被告乙○○與己○○
    素不相識，僅因球場使用發生爭執，即痛下毒手，行為甚為
    兇殘，其犯後雖表示悔悟之意，惟對於殺人未遂之犯行始終
    不願坦承，然念及被告乙○○正值壯年，事後已與己○○達
    成和解，有和解書乙份附卷可稽（見原審卷(一)第45頁）及被
    告乙○○之犯罪動機、使用棒球毆打被害人頭部之手段、及
    其素行、生活狀況、智識程度並犯罪後，業已與被害人和解
    之態度等一切情狀，量處被告乙○○有期徒刑4年6月。另扣
    案木製球棒1支，雖為被告乙○○殺害己○○時所用之工具
    ，然非屬被告乙○○所有乙情，既據被告乙○○及同案被告
    丙○○於原審、本院審理時證述明確在卷（見原審卷(二)第
    127、132頁，本院卷第104頁），自無從依刑法第38條第1項
    第2款之規定宣告沒收，附此敘明。
陸、至公訴人於原審96年11月27日審理時，另補充起訴事實略以
    ：被告乙○○與其餘同案被告丁○○、丙○○、戊○○及甲○○等5人（同案被告丁○○、丙○○、戊○○及甲○○等
    人之部分，詳後述）於94年11月6日下午2時21分至2時33分
    之間，在臺北市士林區○○○街堤外棒球場，因球場使用糾
    紛與己○○發生口角衝突後，被告等人竟基於恐嚇及殺人之
    共同犯意聯絡，先由同案被告丙○○向與己○○一同在球場
    上打球之隊友作勢按住所攜帶包包並恐嚇有帶槍，若隊友靠
    近搭救，將向其等開槍，致己○○之隊友數人雖因人數眾多
    ，亦恐不敵被告等人槍枝火力而心生畏懼，均不敢上前搭救
    制止，被告等人乃在己○○無法獲得任何奧援之情形下，以
    所持之棒球棒、小刀之工具，或以拳打腳踢之方式，肆無忌
    憚地痛擊毆打己○○，並強勢命己○○下跪始予罷手，致己○○因此受有如起訴書所載之嚴重傷害，而認被告乙○○另
    涉有恐嚇罪嫌，並認與所涉之殺人未遂罪間有方法、結果之
    牽連關係，屬裁判上一罪，此部份犯罪事實及所犯法條應予
    追加，請求併予審酌等語（見原審卷(二)第102頁）。惟查：
一、按犯罪事實應依證據認定之，無證據不得認定犯罪事實，刑
    事訴訟法第154條第2項定有明文。公訴人認被告乙○○另涉
    犯恐嚇罪嫌，無非以證人陳國印及莊政達於原審審理時之證
    述為其主要論據，並佐以同案被告丙○○所使用之00000000
    00號行動電話通聯記錄中之基地台位置始終相同為其佐證。
二、訊據被告乙○○堅詞否認其友人即同案被告丙○○有何恐嚇
    犯行，並辯稱：沒有人拿包包恐嚇說有槍等語。經查：
（一）證人陳國印於原審雖證稱：「原本我說一直站在本壘旁，
      背著包包的人，事發當時有跟其他人一起前進到投手丘的
      位置，並在旁作勢及恐嚇說要舉槍，叫我們其他隊友不要
      靠近，那人按著包包說他有槍」等語（見原審卷(二)第11頁
      ）。且證人陳國印於原審審理時亦當庭指認被告丙○○為
      持槍恐嚇之人（見原審卷(二)第24頁）。然當時在場打球之
      被告乙○○友人，除同案被告丙○○外，另有丙○○的哥
      哥即案外人李梓塘，且案外人李梓塘與同案被告丙○○身
      形相似等情，亦經證人莊政達於原審審理時證述甚詳（見
      原審卷(二)第35頁）。另觀諸同案被告丙○○及案外人李梓
      塘於偵查中所拍攝照片各2張（見偵查卷第211頁），不論
      身高、體型、髮型及面貌均多相似，證人陳國印對於均不
      相識之案外人李梓塘及同案被告丙○○突出現於眼前，有
      誤認或錯認之情，亦屬常情。況證人莊政達於己○○遭毆
      打時之距離僅約2至5公尺（見原審卷(二)第26頁），較諸證
      人陳國印與己○○之距離約20至30公尺為近（見原審卷(二)
      第12頁），衡諸一般經驗法則，證人莊政達應較能清楚見
      聞該出言恐嚇之人，然證人莊政達於原審即無法當庭確認
      該出言恐嚇之人為在場之同案被告丙○○（見原審卷(二)第
      28頁），則該揚言開槍恐嚇之人，是否為同案被告丙○○
      ，即有諸多質疑。另證人即亦同在該處打球之己○○隊友
      陳柏華於原審審理時雖亦證稱：有人出言持槍恐嚇之情（
      見原審卷(二)第77、78、83頁）。然證人陳柏華亦無法確認
      並當庭指認該人（見原審卷(二)第82頁下方）。是尚難僅以
      證人陳國印之指認即遽認同案被告丙○○為該揚言開槍恐
      嚇之人。
（二）另同案被告丙○○自警詢、偵查及原審審理時均自承其係
      第一個出手打己○○1巴掌（見偵查卷第34頁、第128頁，
      原審卷(一)第96頁、第148頁）。核與證人莊政達於原審審
      理時所證稱：「（是否可以說明在場之被告，如毆打己○○？）被告丁○○跟丙○○有用手腳毆打己○○... 」等
      情相符（見原審卷(二)第32頁）。證人莊政達於原審同次審
      理期日，在無法確認同案被告丙○○是否為其所述之出言
      恐嚇之人後，復確認同案被告丙○○有參與毆打己○○。
      則同案被告丙○○究是否為出言恐嚇之人，即有可疑。
（三）雖同案被告丙○○所持之0000000000號行動電話通聯記錄
      中，於案發當日下午2時2分至2時21分許之發話基地台位
      置均在臺北市○○區○○路5段60號5樓頂處之情，有該通
      聯紀錄乙份在卷可稽（見偵查卷第93至105頁），然此僅
      能證明同案被告丙○○於該段期間均在該基地台附近位置
      ，尚不能證明，同案被告丙○○有恐嚇犯行。
三、綜上，依目前現存證據，尚無從證明證人陳國印、莊政達及
    陳柏華於原審所證述之揚言開槍恐嚇之人確為同案被告丙○○，更無從推論被告乙○○有公訴人所指之恐嚇犯行，此部
    分不能證明被告乙○○犯罪。公訴人認此部分若成立犯罪與
    上開論罪科刑之部分有修正前刑法第55條之裁判上一罪關係
    ，爰不另為無罪之諭知。檢察官上訴意旨，仍認被告乙○○
    此部分應構成犯罪，而指摘原判決此部分不當，本院認其此
    部分上訴亦無理由，附此敘明。
乙、被告丁○○、丙○○、戊○○及甲○○部分：
一、公訴意旨略以：被告丁○○、丙○○、戊○○、甲○○等人
    於94年11月6日下午2時許，在臺北市士林區○○○街堤外棒
    球場，因球場使用糾紛與己○○發生口角衝突，被告4人竟
    與另同案被告乙○○基於殺人之共同犯意聯絡，先由被告丙○○徒手毆打己○○，復由被告戊○○持小刀攻擊己○○，
    被告丁○○再以徒手方式共同毆打己○○，另同案被告乙○○則持木質棒球棒毆打己○○（同案被告乙○○部分已認定
    如前），造成己○○受有左側顱骨骨折、左側硬腦膜上出血
    、左側尺股骨折、右後臂刀傷及挫傷等傷害，因認被告丁○○、丙○○、戊○○及甲○○等人共同涉犯刑法第271條第2
    項、第1項之殺人未遂罪嫌云云。
二、按犯罪事實應依證據認定之，無證據不得認定犯罪事實，刑
    事訴訟法第154條第2項定有明文。再按殺人與傷害之區別，
    應以有無殺人故意為斷，其受傷之多寡、輕重及是否為致命
    部位，有時雖可藉為認定有無殺人故意之參考，惟究不能據
    為絕對標準，最高法院著有18年度上字第1309號及19年度上
    字第718號判例可資佐參。另按殺人未遂之成立，以有殺害
    他人生命之故意，著手於殺人之實行而未發生死亡之結果為
    要件；倘無使人喪失生命之故意，僅在使其身體、健康受到
    傷害，則為傷害罪。故殺人未遂、傷害之區別，端賴行為人
    行為時，究出於殺人或傷害之犯意而定，因此判斷行為人之
    犯意時，不能僅就被害人之受害程度及受害部位而論，尚應
    綜合行為人與被害人之關係，及行為人下手之手段、過程及
    事後處理善後等各種情狀，予以審認，始能探得實情。
三、本件公訴人認為被告丁○○、丙○○、戊○○及甲○○等人
    共同涉有刑法殺人未遂犯行無非係憑：(一)被告丁○○、丙○○、戊○○、甲○○及同案被告乙○○於警詢、偵查中之供
    述；(二)己○○之指訴；(三)證人蔡少樺、陳國印於警詢時之陳
    述；(四)證人莊政達、陳柏華、施並勳於警詢及偵查中之陳述
    ；(五)記載己○○受傷情形之診斷證明書；(六)扣案之球棒等執
    為論據。
四、訊據被告丁○○、丙○○、戊○○及甲○○等人均堅詞否認
    有何公訴人所指之殺人未遂犯行，均稱只有普通傷害之犯意
    等語。被告丁○○辯稱：他是用手跟腳去毆打己○○，並沒
    有拿球棒打人等語；被告丙○○辯稱：他是有用手打己○○
    1 巴掌，但之後就沒有動手等語；被告戊○○辯稱：他當天
    並沒有拿刀攻擊己○○，是用1支攜帶型修指甲的戳刀攻擊
    己○○等語；被告甲○○辯稱：他沒有動手打己○○，只是
    站在旁邊，因為有人叫他，所以他也有進入場內等語。辯護
    人為被告丁○○、丙○○、甲○○之辯護略稱：被告等僅有
    傷害犯意，傷害罪為告訴乃論，告訴人已於原審準備程序當
    庭撤回告訴，原審諭知不受理之判決，顯然合法等語；被告
    戊○○辯護人之辯護略稱：被告戊○○沒有殺人犯意，也無
    證據證明被告有殺人意思，被告只是拿小綽刀，所傷害的部
    位也非致命的部位等語。經查：
（一）被告丁○○於警詢、偵查及原審、本院審理時均自承有以
      手、腳踢打己○○，並承認有傷害己○○之事實（見偵查
      卷第24頁、第27頁、第129頁，原審卷(一)第96頁、第147頁
      、本院卷第105頁），核與證人莊政達所證稱：「（當天
      在那群毆打己○○的人有無在場？除了戊○○不確定外，
      其他人都有在場」、「（是否可以說明在場之被告，如何
      毆打己○○？）被告丁○○跟丙○○有用手腳毆打己○○
      」、「（你剛才有指認被告丁○○有用手腳打己○○？是
      否可以看到被告丁○○毆打己○○什麼部位？）用手打背
      部，用腳踹臀部」等語相符，並經證人陳柏華於審理結稱
      ：「（你在警詢和偵查中提到說有看到丁○○用腳踹己○○，除此之外你還有看到丁○○有其他攻擊行為？）沒有
      ，我只有看到他用腳踹」等語屬實（見原審卷(二)第79頁）
      相符（見原審卷(二)第30頁）。則被告丁○○自陳有以手、
      腳踢打己○○之情，應屬可採；另被告丙○○於警詢、偵
      查及原審、本院審理時均自承：係其先出手毆打己○○1
      巴掌，並承認有傷害己○○等語（見偵查卷第33頁、第
      128頁及原審卷(一)第96頁、第147頁、本院卷第105頁）。
      亦與證人莊政達所證稱：「（是否可以說明在場之被告，
      如何毆打己○○？）被告丁○○跟丙○○有用手腳毆打己○○」等語相符（見原審卷(二)第30頁）。另證人即被告丁○○亦證稱：「一開始丙○○先打己○○1巴掌」、「（
      整個過程丙○○只有打己○○1巴掌嗎？還有其他嗎？）
      只有1巴掌」等情（見原審卷(二)第88頁），足認被告丙○○確有先毆打己○○1巴掌之情；又被告甲○○則於原審
      及本院審理時承稱：發生衝突時有進去棒球場內，但其並
      未動手等語（見原審卷(一)第96頁、本院卷51第頁）。而證
      人莊政達證稱：「... 我沒有印象有看到被告甲○○有毆
      打己○○，我只有看到被告甲○○也有在追己○○的人群
      之內」、「因為有人拿球棒打，我印象最深是拿球棒的人
      ，我有看到甲○○，我確定甲○○有追，但沒有打到己○○」等語明確（見原審卷(二)第32頁）。顯見被告甲○○亦
      與其餘被告共同參與追逐己○○之情，應可認定。是綜觀
      被告丁○○、丙○○及甲○○於發生本件衝突時之上開行
      止，被告甲○○僅參與追逐己○○，並將己○○圍住，而
      被告丁○○係以手、腳踢打己○○，被告丙○○則徒手毆
      打己○○1巴掌。被告丁○○及丙○○均為徒手毆擊己○○，並未持任何武器、工具；且所毆擊之處，均非受到攻
      擊即有生命危險之虞之部位，且被告丁○○及丙○○亦非
      密集、多次毆擊己○○，顯見被告丁○○及丙○○於毆擊
      己○○時，拳、腳雖屬兇狠，但非毫無節制。另觀諸上開
      己○○診斷證明書及病歷資料，亦無受被告丁○○及丙○○上述攻擊後之傷勢記載，足認，被告丁○○、丙○○及
      甲○○上開攻擊、追逐及圍住己○○等行止，非基於欲致
      己○○死亡之意而為之，是被告丁○○及丙○○所稱僅係
      傷害己○○等辯詞，尚屬可採。
（二）雖被告甲○○辯稱：其未有何傷害己○○之行為，不承認
      有傷害犯行云云。然被告甲○○有參與追逐並圍住己○○
      之事實，已認定如前。另證人即被告丁○○於原審審理時
      曾證稱：「（己○○與你和甲○○發生口角後，你的隊友
      陸陸續續進場，此時你和甲○○提起己○○剛才與你們發
      生口角的事情？）有，我和甲○○有對丙○○、乙○○講
      ，但沒有對戊○○講」、「（在你與甲○○對你們的隊友
      提起己○○與你們發生口角的事情的時候，有沒有人提議
      說要去打人？）有，我提議的，其他人說好」等語明確（
      見原審卷(二)第96頁）。被告甲○○既先因撿球之故遭己○○責罵，復將責罵之事告知稍後來到之被告丙○○及同案
      被告乙○○等人，又同意被告丁○○所提教訓己○○之提
      議後，再參與追逐並圍住己○○，是被告甲○○顯有與被
      告丁○○、丙○○、同案被告乙○○等人共同傷害葉柏翰
      之犯意，始與被告丁○○、丙○○及同案被告乙○○等人
      追逐並圍住己○○，致己○○無法逃出，因而使己○○遭
      致圍毆。被告甲○○既有共同傷害己○○之犯意聯絡，又
      為傷害犯行之行為分擔，其涉有傷害犯行甚明。是其上開
      所辯，即屬無由，不足採信。
（三）又查，被告戊○○係見聞其友人即被告丙○○、同案被告
      乙○○正圍住並毆打己○○，而下場參與毆打己○○等節
      ，業經證人即被告丙○○於原審證述甚詳（見原審卷(二)第
      125至126頁）。另被告戊○○有持小刀攻擊己○○等情，
      亦經己○○於警詢時指稱：其中更有一名青少年戴口罩、
      頭戴鴨舌帽，身材為何不清楚，衣著也不記得，手持刀子
      ，殺傷其背部等語明確（見偵查卷第45頁）。另證人陳國
      印於原審亦證稱：「（持刀者除了在己○○背後有劃一刀
      外，還有做其他動作嗎？）記不清楚」、「（持刀者還有
      要再拿刀傷害己○○嗎？）我只看到1次」、「（拿類似
      刀子的人穿著還有帽子是什麼樣子？）帶球帽、戴口罩，
      穿T恤、牛仔褲之類的」等語詳實（見原審卷(二)第13、21
      頁）。再證人莊政達於原審審理時復證稱：「（這些打己○○的人用什麼打己○○？）有拿木製球棒，還有人拿小
      刀，其他人用手或腳踹」、「（可否再詳述動手打人過程
      ？）「…，我有看到一個刀子從己○○的背後劃過去」、
      「（刀子劃的方向跟方式？）是刺的動作，但是己○○是
      跑的狀態，所以就從他的背部劃過去，我不知道是左手還
      是右手，己○○在前，拿刀的人在後」等語明確（見原審
      卷(二)第27頁至28頁）。且證人即被告丁○○亦於原審證稱
      ：被告戊○○有戴口罩及帽子習慣等語（見原審卷(二)第91
      頁）。另被告戊○○於原審亦自承：當日其有攜帶類似修
      指甲的戳刀，並握在手中攻擊己○○等情（見原審卷(一)第
      97頁，惟被告戊○○所持非修指甲之戳刀，此部分詳後述
      ）。被告戊○○雖係最後到場，然被告戊○○見聞被告丁○○、丙○○、甲○○及同案被告乙○○等人已圍住不認
      識之己○○，並已攻擊己○○之際，復持刀攻擊己○○背
      部，顯有參與被告丁○○、丙○○、甲○○及同案被告芳
      進等人共同傷害己○○犯行甚明（同案被告乙○○所持木
      製球棒揮擊己○○頭、背部之第2、3下之殺人未遂犯行，
      已逾越被告丁○○、丙○○、戊○○及甲○○之傷害犯意
      聯絡，亦詳後述）。
（四）雖被告戊○○曾辯稱：其所持僅是1把修指甲之戳刀云云
      。然證人莊政達於原審曾證稱：「（當時你在什麼位置？
      ）我在己○○的左後方」、「（你當時的角度可以很清楚
      的看到刀子？）我看得很清楚」、「（你有無看到刀子和
      刀柄的材質？）我只有看到刀刃的部分長度大約10公分，
      刀柄的部分我沒看到，因為被握在手上」等語明確（見原
      審卷(二)第27至28頁）。參諸證人莊政達距離己○○遭毆打
      之投手丘僅有約2至5公尺距離（見原審卷(二)第26頁下方）
      ，對於該持刀之人所持之刀刃形式、長度當能清楚見聞，
      應無錯認之虞，顯見被告戊○○確係持刀鋒銳利之小刀攻
      擊己○○之情，應可認定。另被告戊○○所辯之持修指甲
      之戳刀攻擊己○○等情茍若屬實，則依一般經驗法則，修
      指甲戳刀之刀尖及刀刃應非銳利，被告戊○○若握於手中
      攻擊己○○，當不致使己○○背部受有嚴重刀傷。然己○○遭被告戊○○持刀攻擊後，經送往新光醫院急救及檢傷
      後，即檢出其右後背有10公分長刀傷，此有前述新光醫院
      診斷證明書乙份在卷可查（見偵查卷第50頁）。顯見己○○所受之右後背刀傷10公分，應為刀鋒銳利之刀刃所致。
      是被告戊○○前述所辯，與常情不合，不足採信。
（五）被告戊○○若持刀鋒銳利之小刀，施以不法腕力接續攻擊
      已遭圍住之己○○身體重要部位，己○○當可能受有致命
      之傷害，甚至有導致死亡之虞。然被告戊○○係持該小刀
      攻擊己○○背部，而非攻擊如頸部、頭部或胸部等內有人
      體重要臟器之部位，故自被告戊○○之下手部位，即知被
      告戊○○非基於殺害己○○之犯意為之。另己○○之右後
      背雖受有10公分刀傷，然該刀傷並無造成該背部內之身體
      或臟器其他傷害，此有前述診斷證明書及己○○病歷資料
      可為佐證，自可認被告戊○○持刀攻擊己○○時之用力非
      深，是足以佐證被告戊○○持刀攻擊之際，並非基於欲置
      己○○於死地之犯意為之，被告戊○○所辯之係基於傷害
      己○○犯意而為之詞，尚屬可採。
（六）又被告丙○○係先徒手毆打己○○1巴掌之事實，已認定
      如前。且證人陳國印於原審曾證稱：「（當己○○和對方
      交會時，發生什麼事情？）拿球棒那人大聲斥喝己○○，
      接著拿球棒往他身上打，己○○用左手擋住，然後手斷掉
      ，接著就有第2、3下，往背部跟後腦打下去，應該不是接
      著打，因為第1下跟第2、3下之間，對方還怒斥己○○，
      並叫己○○跪下，另有一名小弟拿小刀刺往己○○背部，
      中間也有其他人用拳頭毆打己○○，持球棒的人才接著打
      第2下跟第3下，己○○被打第3下後就跪下了，第3下擊完
      後，木棒就斷掉了，持球棒者就將木棒丟在一旁，人揚長
      而去」、「（球棒打第1下以後，其他人是不是對告訴人
      拳打腳踢？）有，但不是圍毆的狀況，這個人踢一下，那
      個人打一下而已，出拳的力道很兇狠，踢跟打那個位置不
      記得」等語（見原審卷(二)第11頁、第22頁）。是依證人陳
      國印之上開證述，係被告丙○○先以徒手毆打己○○1巴
      掌後，同案被告乙○○再持該木製球棒對己○○之背部為
      第1下揮擊，再由被告丁○○對己○○身體、臀部等處拳
      打腳踢各1下，另被告戊○○亦持小刀劃向己○○之背部1
      下，同案被告乙○○於被告丁○○及戊○○為攻擊後，復
      再持扣案木製球棒對己○○之頭、背部為揮擊第2、3下等
      攻擊順序之事實，應可認定。
（七）而己○○受同案被告乙○○為第1下攻擊後，因己○○以
      左手抵擋，致己○○左手骨折等事實，已認定如前。且證
      人陳國印亦證述：從揮擊力道跟速度，手應該會斷（見原
      審卷(二)第18至19頁）。是在場之被告丁○○及戊○○見聞
      此景，當知同案被告乙○○持木製球棒揮擊己○○背部第
      1下後，己○○手部應已斷裂，若被告5人間果原有欲置己○○死亡之犯意聯絡或謀議，於見聞己○○手部受傷後，
      其餘被告（按指被告丁○○、丙○○、戊○○、甲○○等
      人）理能繼續對己○○為能置其於死地之殺人犯行。然被
      告丙○○已未再動手毆打己○○，被告甲○○亦僅圍住己○○，僅被告丁○○對己○○之身體及臀部為拳打腳踢各
      1下，被告戊○○則持刀劃往己○○背部1下，顯見被告丁○○、丙○○、甲○○及同案被告乙○○於傷害行為前，
      及被告戊○○於加入被告丁○○、丙○○、甲○○及同案
      被告乙○○等共同傷害犯意時，均僅有共同傷害己○○之
      犯意聯絡甚明。然同樣見聞己○○左手受有傷勢之同案被
      告乙○○，卻再持該木質球棒對己○○之頭、背部為第2
      、3下之猛力揮擊，顯見同案被告乙○○係自原共同傷害
      己○○之犯意聯絡，單獨升高為殺人犯意，且被告乙○○
      此升高之殺人犯意，實已逾越被告丁○○、丙○○、戊○○及甲○○原共同傷害之犯意聯絡。
（八）另證人陳國印於原審曾證述：被告乙○○持木製球棒對己○○為第2、3下揮擊後，此時己○○身上頭、手處有流血
      、並聽從命令而跪下、還有清楚意識等語（見原審卷(二)第
      22至23頁）。證人莊政達於原審亦證述：己○○受傷後沒
      辦法走路，有扶他上擔架，並在救護車後車廂跟己○○講
      話等情（見原審卷(二)第34頁）。是己○○雖受同案被告乙○○持木製球棒接續對其頭、背部猛力揮擊第2、3下後，
      該時意識狀況應屬清楚，是若被告丁○○、丙○○、戊○○及甲○○等人若原有殺人犯意，或事後有殺人之犯意聯
      絡，在見聞己○○受同案被告乙○○持木製球棒猛力揮擊
      頭、背部2下後雖受有傷勢，但仍意識清楚之情形下，當
      會繼續對己○○為其他致命之攻擊。然依證人陳國印之證
      述，被告丁○○、丙○○、戊○○及甲○○於同案被告乙○○持木製球棒對己○○之頭、背部為第2、3下揮擊後，
      均未再攻擊己○○。益徵被告丁○○、丙○○、戊○○及
      甲○○並無基於殺人之犯意聯絡，而委由同案被告乙○○
      為殺人犯行分擔之情。準此，自難以同案被告乙○○單獨
      起意所為對己○○之頭、背部為第2、3下猛力揮擊之殺人
      犯行，而令無與同案被告乙○○有殺人犯意聯絡之被告丁○○、丙○○、戊○○及甲○○等人共同擔負殺人罪責。
五、綜上所述，被告丁○○、丙○○、戊○○及甲○○等人僅有
    傷害己○○身體之故意，而為上述傷害犯行，亦無與同案被
    告乙○○有殺人犯行之犯意聯絡。是被告丁○○、丙○○、
    戊○○及甲○○等人所為應係犯刑法第277條第1項之傷害罪
    ，公訴意旨認其係犯刑法第271條第2項、第1項之殺人未遂
    罪，尚有未洽。又按告訴乃論之罪，告訴人於第一審辯論終
    結前得撤回其告訴，又告訴經撤回者，應諭知不受理之判決
    ，刑事訴訟法第238條第1項、第303條第3款分別定有明文，
    被告丁○○、丙○○、戊○○及甲○○等人既係犯刑法第27
    7條第1項傷害罪嫌，依同法第287條前段之規定，須告訴乃
    論。而告訴人己○○於原審行準備程序時已當庭撤回告訴（
    見原審卷(一)第64頁）。依照前開說明，本件就被告丁○○、
    丙○○、戊○○及甲○○此傷害犯行部分，自應為公訴不受
    理之諭知。
六、至公訴人於原審96年11月27日審理時，補充同前（甲、陸）
    所述之起訴事實：以被告丁○○、丙○○、戊○○及甲○○
    等人另涉有恐嚇罪嫌，並認與被告等被訴殺人未遂罪間有方
    法、結果之牽連關係，屬裁判上一罪，而追加犯罪事實及所
    犯法條，請求併予審酌部分，則承前所述（甲、陸），既依
    現存之證據，尚無從證明證人陳國印、莊政達及陳柏華於原
    審所證述之揚言開槍恐嚇之人確為被告丙○○，當亦無以推
    論被告丁○○、戊○○及甲○○等人與被告丙○○間就上開
    公訴人所指之恐嚇犯行有何犯意聯絡。從而，此部份自亦屬
    不能證明被告丁○○、丙○○、戊○○及甲○○等人有何恐
    嚇罪行。
七、公訴人認被告丁○○、丙○○、戊○○及甲○○等人前開殺
    人未遂部分與恐嚇有方法結果牽連關係。惟殺人未遂部分，
    業已認定只是普通傷害，因告訴人於原審辯論終結前撤回告
    訴，應為公訴不受理判決，則與恐嚇二罪間即無裁判上一罪
    關係，自應另於判決主文中就恐嚇部分為無罪諭知。原審就
    被告丁○○、丙○○、戊○○及甲○○等人被訴殺人未遂罪
    嫌部分，諭知公訴不受理，雖無不合，然就被告等被訴恐嚇
    罪嫌部分，僅於判決理由中併予說明，未予另諭知恐嚇無罪
    則有未洽。檢察官上訴意旨仍認被告丁○○、丙○○、戊○○及甲○○等人，所為係殺人未遂，且與恐嚇罪嫌部分均應
    構成犯罪，而指摘原判決此部分不當，雖無可採。惟原判決
    既有上開可議之處，仍屬無可維持，自應由本院將原判決撤
    銷，並就被告丁○○、丙○○、戊○○及甲○○等人被訴殺
    人未遂（即普通傷害）及恐嚇罪嫌部分，分別為公訴不受理
    及無罪判決之諭知。
據上論斷，應依刑事訴訟法第369條第1項前段、第364條、第299
條第1項前段、第301條第1項、第303條第3款，刑法第271條第2
項、第1項、第27條第1項前段，修正前刑法第64條第2項、第65
條第2項、第66條前段，判決如主文。
本案經檢察官陳玉珍到庭執行職務。
中    華    民    國    97    年    7     月    29    日
                  刑事第一庭  審判長法  官  葉騰瑞
                                    法  官  莊明彰
                                    法  官  王炳梁
以上正本證明與原本無異。
檢察官、被告乙○○如不服本判決，應於收受送達後十日內向本
院提出上訴書狀，其未敘述上訴之理由者並得於提起上訴後十日
內向本院補提理由書（均須按他造當事人之人數附繕本）。
其餘被告不得上訴。
                                    書記官  廖逸柔
中    華    民    國    97    年    7     月    29    日
附錄本判決論罪科刑法條全文：
中華民國刑法第271條：
殺人者，處死刑、無期徒刑或10年以上有期徒刑。
前項之未遂犯罰之。
預備犯第1項之罪者，處2年以下有期徒刑。


司法院資訊處製作；財團法人民間司法改革基金會備份。
